【裁判字號】    89,易,564
【裁判日期】    890623
【裁判案由】    偽造文書
【裁判全文】
臺灣士林地方法院刑事判決                          八十九年度易字第五六四號
    公  訴  人  臺灣士林地方法院檢察署檢察官
    被      告  乙○○
右列被告因偽造文書案件，經檢察官提起公訴（八十八年度偵字第一○二一八號），
本院判決如左：
    主  文
乙○○共同連續行使偽造私文書，足生損害於公眾及他人，處有期徒刑肆月。緩刑參
年。
偽造附著於「國民兵證書污損、姓名更改、換發、遺失補發申請表」（壹式貳份）、
「乙種國民兵役證書遺失補發保證書」上之「甲○○」印文參枚，附著於「普通護照
、入出境許可申請書」（壹式貳聯）之「甲○○」署押貳枚，及補發之甲○○「乙種
國民兵役證書」壹份均沒收之。
    事  實
一、乙○○與綽號「小翁」之不詳姓名成年男子，基於共同偽造文書之概括犯意聯絡
    ，連續於：(一)民國八十七年三、四月間某日，先由乙○○在台北市○○區○○路
    一四七巷二十一號四樓住處竊取其兄甲○○之國民身分證（以下簡稱身分證，竊
    盜部分未據告訴），旋即在臺北市○○○路其工作之酒店內交予「小翁」，由「
    小翁」在不詳處所換貼自己之照片，變造甲○○之身分證後，再返前開酒店，併
    同另張照片提供予乙○○；(二)乙○○依「小翁」所囑，於八十七年四月十六日，
    持甲○○置於家中之印章、前開變造之身分證、及「小翁」所交付之照片，至臺
    北市○○區○○路四三九號九樓臺北市士林區公所內，盜蓋甲○○之印章於「國
    民兵證書污損、姓名更改、換發、遺失補發申請表」（一式二份，一份送臺北市
    政府，一份區公所自存）、「乙種國民兵役證書遺失補發保證書」上，而偽造甲
    ○○名義之申請書、保證書，連同上開變造之甲○○身分證，持交士林區公所承
    辦人員，主張欲申請補發國民兵役證書，並保證遺失乙節確係實情之意思而行使
    之，使區公所承辦人員據以核發新的乙種國民兵役證書，足生損害士林區公所役
    政管理之正確性及甲○○本人；(三)乙○○復於八十七年五月上旬某日，持所補發
    之甲○○國民兵役證書、變造之甲○○身分證、甲○○戶口名簿及「小翁」照片
    ，在臺北縣新莊市某園藝社處交予與渠等有犯意聯絡之某不詳姓名成年男子，再
    由該男子轉交另名有犯意聯絡之成年女子，於同年五月八日持送臺北市○○路一
    七二號十樓「中聯旅行社」，利用不知情之旅行社人員江慧玲偽造「甲○○」之
    署押於「普通護照、入出境許可申請書」（一式二聯，一聯送外交部領事事務局
    〔以下簡稱領務局〕，一聯送入內政部警政署出境管理局〔以下簡稱入出境管理
    局〕）之私文書上，併同前開變造之甲○○身分證、補發之乙種國民兵役證書等
    文件，轉由不知情之「光輝國際旅行社」承辦人員持向領務局及入出境管理局辦
    理入出境許可而行使之，足生損害於甲○○本人及領務局、入出境管理局關於護
    照核發、入出境管理之正確性。嗣因入出境管理局通知甲○○補件，得知甲○○
    並未委託辦理，始循線查悉上情。
二、案經內政部警政署刑事警察局移送臺灣士林地方法院檢察署檢察官偵查起訴。
    理  由
一、訊據被告乙○○坦承右揭犯行，且被害人甲○○確未委託辦理入出境乙節，有甲
    ○○向入出境管理局申訴之報告書一紙附卷可稽（偵卷第十二頁）。又該入出境
    申請案，確係某自稱「乙○○」之成年女子持交「中聯旅行社」人員江慧玲，由
    江慧玲轉由不知情之「光輝國際旅行社」承辦人員持向領務局、入出境管理局辦
    理入出境許可等情，亦據證人江慧玲於警訊、偵查中證述明確。此外，復有黏貼
    「小翁」照片之甲○○名義身分證影本，及被告同時盜蓋甲○○印章或偽造署押
    於其上之「國民兵證書污損、姓名更改、換發、遺失補發申請表」、「乙種國民
    兵役證書遺失補發保證書」、「乙種國民兵役證書」、「普通護照、入出境許可
    申請書」影本等在卷足憑。本件事證明確，被告犯行洵堪認定，應依法論科。
二、核被告乙○○：(一)變造甲○○身分證，嗣分別持向臺北市士林區公所、領務局、
    入出境管理局承辦人員行使之行為，係犯刑法第二百十六條、第二百十二條之行
    使變造特種文書罪；(二)盜蓋甲○○之印章於「國民兵證書污損、姓名更改、換發
    、遺失補發申請表」（一式二份，一份送臺北市政府，一份區公所自存）、「乙
    種國民兵役證書遺失補發保證書」上，而偽造甲○○名義之申請書、保證書，利
    用不知情之旅行社人員江慧玲偽造「甲○○」之署押於「普通護照、入出境許可
    申請書」（一式二聯，一聯送領務局，一聯送入出境管理局）之私文書上，嗣分
    別持向臺北市士林區公所、領務局、入出境管理局承辦人員行使之行為，係犯刑
    法第二百十六條、第二百十條之行使偽造私文書罪。被告前開犯行，與綽號「小
    翁」之成年男子間，有犯意聯絡及行為分擔，另就事實欄一、(三)之行使偽造文書
    犯行，與代為傳遞之不詳姓名成年男子、成年女子間，亦有犯意聯絡及行為分擔
    ，均為共同正犯。被告利用不知情之江慧玲偽造「甲○○」之署押於「普通護照
    、入出境許可申請書」，並利用不知情之「光輝國際旅行社」承辦人員持向領務
    局、入出境管理局辦理人員行使前開偽造之私文書，為間接正犯。被告盜蓋「甲
    ○○」印章於「國民兵證書污損、姓名更改、換發、遺失補發申請表」（一式二
    份）、「乙種國民兵役證書遺失補發保證書」，偽造「甲○○」之署押於「普通
    護照、入出境許可申請書」（一式二聯）上之行為，為偽造私文書犯行之一部，
    均不另論罪；偽造私文書後，復持以行使，偽造之低度行為應為行使之高度行為
    所吸收，僅論以行使之罪。被告先後二次行使變造特種文書（二次均為身分證）
    、偽造私文書（第一次為「國民兵證書污損、姓名更改、換發、遺失補發申請表
    」及「乙種國民兵役證書遺失補發保證書」，第二次為「普通護照、入出境許可
    申請書」），各係時間緊接、犯罪構成要件相同，顯各係基於概括犯意為之，各
    應依連續犯論以一罪，並加重其刑。被告於事實欄一、(二)之時地，以一行為同時
    行使變造之身分證及偽造之「國民兵證書污損、姓名更改、換發、遺失補發申請
    表」、「乙種國民兵役證書遺失補發保證書」私文書；被告於事實欄一、(三)之時
    地，以一行為同時行使變造之身分證及「普通護照、入出境許可申請書」，各係
    一行為同時犯行使變造特種文書罪及行使偽造私文書罪，為想像競合犯，應從一
    重之行使偽造私文書罪處斷。右揭事實欄一、(二)行使偽造私文書（「國民兵證書
    污損、姓名更改、換發、遺失補發申請表」及「乙種國民兵役證書遺失補發保證
    書」）犯行，一、(三)行使偽造私文書（普通護照、入出境許可申請書），雖未據
    公訴人記載於起訴書，惟此部分與前揭起訴論罪科刑部分有裁判上一罪關係，為
    起訴效力所及，並經檢察官函請併案審理，本院自得合一審理，附此敘明。爰審
    酌被告並無前科紀錄，素行尚佳，與被害人甲○○係兄妹關係，犯後坦承事實，
    態度良好，並其犯罪之動機、目的、手段、犯罪時所受之刺激、生活狀況、智識
    程度、犯罪所生之損害等一切情狀，量處如主文所示之刑。末查被告前未曾受有
    期徒刑以上刑之宣告，此有臺灣高等法院被告全國前案紀錄表一份附卷可憑，其
    因一時失慮，偶罹刑典，事後已坦承犯行，深具悔意，經此刑之宣告後，應知警
    惕而無再犯之虞，本院因認暫不執行其刑為當，予以宣告緩刑三年，用啟自新。
    偽造附著於「國民兵證書污損、姓名更改、換發、遺失補發申請表」（一式二份
    ）、「乙種國民兵役證書遺失補發保證書」上之「甲○○」印文三枚，附著於「
    普通護照、入出境許可申請書」（一式二聯）之「甲○○」署押二枚，應依刑法
    第二百十九條沒收之；補發之甲○○「乙種國民兵役證書」一份，係被告犯罪所
    得之物，應依刑法第三十八條第一項第三款沒收之。
三、公訴意旨另以：被告乙○○於八十七年四月十六日，向臺北市士林區公所謊報國
    民兵證書遺失必須補發，使承辦之公務員將原證件遺失之不實事項，登載於申請
    表上，因認被告另涉刑法第二百十四條使公務員登載不實罪。惟查：被告於本院
    審理經檢察官詢問時陳稱：不知甲○○的兵役證書是否遺失（本院八十九年六月
    九日審理筆錄）等語，而依甲○○向入出境管理局申訴時所提之報告書（偵卷第
    十二頁）亦陳稱其「退伍證明書」（應為乙種國民兵役證書之誤）業於八十七年
    年初遺失，是被告於八十七年四月十六日申請補發時，該管公務員登載於申請表
    上之「經查原證件遺失屬實」乙節，客觀上並非不實之事項；況該管公務員係將
    上開事項登載於「國民兵證書污損、姓名更改、換發、遺失補發申請表」上，該
    申請表性質上係以申請人名義製作之私文書，與刑法第二百十四條所規定之「職
    務上所掌之公文書」要件亦有未合，自難遽以該罪相繩。此部分本應為無罪之諭
    知，惟公訴人以之與前揭起訴論罪科刑部分為裁判上一罪提起公訴，爰不另為無
    罪之諭知。
據上論斷，應依刑事訴訟法第二百九十九條第一項前段、刑法第二十八條、第五十六
條、第二百十六條、第二百十條、第二百十二條、第五十五條、第七十四條第一款、
第三十八條第一項第三款、第二百十九條，罰金罰鍰提高標準條例第一條前段，判決
如主文。
本案經檢察官王壬貴到庭執行職務。
中    華    民    國      八十九      年      六      月    二十三    日
                                      臺灣士林地方法院刑事第三庭
                                          法  官  王  本  源
右正本證明與原本無異。
如不服本判決，應於判決送達後十日內，向本院提出上訴狀。
                                          書記官  蔡  杰  玲
中    華    民    國      八十九      年      六      月     二十七   日
附錄本案論罪科刑法條全文：
刑法第二百十條
偽造、變造私文書，足以生損害於公眾或他人者，處五年以下有期徒刑。
刑法第二百十二條
偽造、變造護照、旅券、免許證、特許證及關於品行、能力、服務或其他相類之證書
、介紹書，足以生損害於公眾或他人者，處一年以下有期徒刑，拘役或三百元以下罰
金。
刑法第二百十六條
行使第二百十條至第二百十五條之文書者，依偽造、變造文書或登載不實事項或使登
載不實事項之規定處斷。


司法院資訊處製作；財團法人民間司法改革基金會備份。
